【裁判字號】    98,上訴,2038
【裁判日期】    981231
【裁判案由】    強盜等
【裁判全文】
臺灣高等法院臺中分院刑事判決        98年度上訴字第2038號
上  訴  人  臺灣臺中地方法院檢察署檢察官
被      告  戊○○
                    （現另案在臺灣臺中監獄臺中分監執行）
選任辯護人  石娟娟律師
上列上訴人因強盜案件，不服臺灣臺中地方法院97年度訴字第50
09號中華民國98年7月16日第一審判決（起訴案號：臺灣臺中地
方法院檢察署97年度偵字第24329號），提起上訴，本院判決如
下：
    主    文
原判決關於戊○○被判無罪部分撤銷。
戊○○犯強盜罪而有刑法第三百二十一條第一項第一、三、四款
之情形，累犯，處有期徒刑柒年拾月。
    犯罪事實
一、戊○○於民國96年間，曾犯竊盜罪，經臺灣臺中地方法院96
    年度中簡字第3679號案判處有期徒刑4月確定，並97年7月23
    日縮刑期滿執行完畢。猶不知悔改，復因友人乙○○知悉雞
    血石價格不斐，並聽聞姓名、年籍均不詳之綽號「董ㄟ」之
    男子提過居住於臺中縣神岡鄉○○路12巷39號之蔣姓人家家
    中有雞血石、古董藝品等值錢物品，而邀戊○○一起強盜該
    蔣姓人家之雞血石等財物，竟與乙○○及乙○○另邀集之甲○○、姓名年籍均不詳綽號「阿山」之成年男子基於意圖為
    自己不法所有之犯意聯絡，於97年9月23日18時10分許之夜
    間，由甲○○駕駛車牌號碼8883-FX號之自小客車（係乙○○冒用其不知情之弟弟江世哲之名義向楊駿懿所經營之縉寶
    汽車公司所承租）搭載乙○○、戊○○、「阿山」，至臺中
    縣神岡鄉○○路12巷39號之民宅前，乙○○、戊○○、「阿
    山」即下車，並未經己○○之同意，擅自經由上址未上鎖之
    大門侵入己○○之住處1樓客廳，黃佳鈴則留在車內守候，
    乙○○等三人進入屋內後，乙○○即向己○○探詢其父是否
    在家及客廳後方之房間作何用途，經己○○答覆其父不在家
    裡，而後方之房間則為倉庫等語後，乙○○即以右手持客觀
    上具有危險性可供兇器使用之金屬材質玩具手槍一支（因未
    扣案，故無法得知是否為列管之槍枝）抵住己○○之背部，
    以左手勒住己○○之頸部，喝令己○○說出所收藏之雞血石
    藏放何處，並以臺語向己○○恫嚇稱：「不要假肖，不然就
    將你幹掉」等語，以此強暴、脅迫手段至使己○○不能抗拒
    ，而說出雞血石係藏放在住家附近之臺中縣神岡鄉○○路10
    3號之房屋內。乙○○、戊○○、「阿山」乃將己○○強押
    入上開自小客車內，並由車內之黃佳鈴將彼等載往臺中縣神
    岡鄉○○路103號。待一行人抵達臺中縣神岡鄉○○路103號
    後，乙○○仍持前揭玩具手槍抵住己○○，喝令己○○打開
    該址房屋鐵門，並與戊○○、「阿山」侵入該址房屋（黃佳
    鈴則繼續在上開自小客車內守候），進入屋內後，乙○○仍
    持槍抵住己○○，並指使戊○○及「阿山」將置放在屋內之
    雞血石、松花石、老水晶瑪瑙、鐘乳石、豬肉石各一顆及老
    玉五顆等藝品，搬運至上開自小客車內，而強取之。得手後
    ，即由黃佳鈴搭載乙○○、戊○○、「阿山」逃離現場。嗣
    經警循己○○所提供之車牌號碼查得上開8883-FX號自小客
    車租賃資料，再向臺灣臺中地方法院檢察署檢察官聲請核發
    拘票，而於97年10月15日14時20分許，在臺中市○○○路10
    0巷6弄195號5樓之3乙○○住處，拘獲乙○○，並起出松花
    石、老水晶瑪瑙、鐘乳石、豬肉石各一顆及老玉五顆，另在
    臺中縣霧峰鄉○○路150巷14號前，起出雞血石一顆，警方
    又於同日23時許，透過乙○○邀約戊○○之方式，在臺中市
    ○○○街與重慶路口查獲戊○○。（甲○○現經檢察官通緝
    中，乙○○在原審係共同被告，其此部分業經原審判處有期
    徒刑8年2月確定）。
二、案經臺中縣警察局豐原分局報請臺灣臺中地方法院檢察署檢
    察官偵查起訴。
    理    由
壹、證據能力部分：
一、按被告以外之人於審判外之陳述，雖不符刑事訴訟法第159
    條之1至之4等四條之規定，而經當事人於審判程序同意作為
    證據，法院審酌該言詞陳述或書面陳述作成時之情況，認為
    適當者，亦得為證據，當事人、代理人或辯護人於法院調查
    證據時，知有刑事訴訟法第159條第1項不得為證據之情形，
    而未於言詞辯論終結前聲明異議者，視為有前項之同意。同
    法第159條之5定有明文。本案乙○○、己○○、楊駿懿於警
    詢時之陳述，其性質屬於證人於審判外之陳述，而為傳聞證
    據，且查無符合刑事訴訟法第159條之1至之4等四條之情形
    ，原雖無證據能力，然上開供述證據內容，業經本院審理時
    予以提示並告以要旨，且經檢察官、被告及辯護人表示意見
    ，當事人已知上述供述證據乃傳聞證據，卻均未表示無證據
    能力，本院審酌上開供述證據作成時，並無人情施壓或干擾
    ，亦無不當取供之情形，認為以之作為本案之證據亦屬適當
    ，而有證據能力。
二、被告以外之人於偵查中向檢察官所為之陳述，除顯有不可信
    之情況者外，得為證據，刑事訴訟法第159條之1第2項定有
    明文。偵查中對被告以外之人所為之偵查筆錄，或被告以外
    之人向檢察官所提之書面陳述，性質上均屬傳聞證據，惟現
    階段刑事訴訟法規定檢察官代表國家偵查犯罪、實施公訴，
    依法其有訊問被告、證人及鑑定人之權，證人、鑑定人且須
    具結，而實務運作時，檢察官偵查中向被告以外之人所取得
    之陳述，原則上均能遵守法律規定，不致違法取供，其可信
    度極高，是以被告以外之人前於偵查中所為之證述，除反對
    該項供述得具有證據能力之一方，已釋明「顯有不可信之情
    況」之理由，且於審判中已主張詰問該被告以外之人，而未
    獲詰問的機會外，不宜遽指該證人於偵查中之陳述不具證據
    能力。本案乙○○、己○○於偵查中具結所為之證述，被告
    及辯護人均未提及有何顯不可信之情況，且均於原審審理中
    經交互詰問，自均具有證據能力。
三、除法律另有規定外，實施刑事訴訟程序之公務員因違背法定
    程序取得之證據，其有無證據能力之認定，應審酌人權保障
    及公共利益之均衡維護，刑事訴訟法第158條之4定有明文。
    本案所引用之非供述證據，並無證據證明係實施刑事訴訟程
    序之公務員違背法定程序所取得，且檢察官及被告、辯護人
    均未表示無證據能力，自應認均具有證據能力。
貳、認定犯罪事實之證據及理由：
一、訊據被告戊○○，矢口否認有與乙○○等人共為本件之強盜
    行為，辯稱：伊與女友江雅惠於97年9月22日晚上7點多前往
    南投寶安寺訪友，於晚上9點左右抵達目的地，並在該處過
    夜，直到97年9月24日中午，才與江雅惠連袂下山，此經江
    雅惠及寶安寺之師姐郭美鳳在原審證述明確。又伊所以會在
    檢察官初訊及原審法官因聲請羈押而訊問時回答有參與本件
    犯行，係於伊與乙○○一起被移送地檢署時，乙○○要求伊
    扛下這條罪，伊不知道乙○○這樣要求的目的，但伊還是答
    應乙○○，因為乙○○教伊坦認是幫忙搬石頭，共犯還有一
    個叫「阿山」及一個女子等情，伊以為搬石頭只是竊盜而已
    ，不會很嚴重，是檢察官跟伊說這是加重強盜罪，伊才知道
    是重罪，就開始後悔了云云。
二、經查，證人即共犯乙○○自97年10月16日警詢初始即對前
    揭犯罪事實自白不諱，並供稱：「（問：除了你之外，另三
    人之姓名、年籍分別為何？）一個綽號叫阿風之男子，年約
    30歲，一個綽號叫阿三之男子，年約35-36歲，一個綽號叫
    阿鈴之女子，年約20多歲，其中綽號叫阿鈴之女字叫甲○○
    」、「（問：該三人之聯絡電話為何？）綽號阿風之男子他
    的電話是0000000000、甲○○的電話為0000000000號」、「
    （問：經你配合警方撥打綽號阿風之行動電話0000000000號
    ，約其外出見面，於97年10月15日23時在臺中市○○○街與
    重慶路口查獲之戊○○，是否即為與你共同犯下神岡鄉雞血
    石強盜案之男子？）是的，沒錯」（參警卷第7-8頁筆錄）
    。嗣乙○○於檢察官偵訊中、原審及本院審理時，均一再以
    證人身分具結而為相同之證述，此有各該筆錄在卷可稽。
    證人即縉寶汽車公司之負責人楊駿懿於97年9月26日在警詢
    中陳稱：「8883-FX號自小客車是乙○○本人來承租的，不
    是契約上所寫的江世哲來承租的」、「（問：為何租賃契約
    所留之承租人資料與實際承租人不同，你有無核對承租人資
    料？）因為他是我熟識的客人介紹的，承租當時因為乙○○
    未帶身分證件，所以沒有核對資料，可是我有一直催他補資
    料，但他一直沒有補資料」、「（問：那位介紹人年籍資料
    為何？）是甲○○介紹的」（參警卷第32-33頁筆錄），證
    人乙○○於98年3月19日在原審審理中具結證稱：「這部車
    是我自己去租的，我用我弟弟江世哲名義租的，契約上江世
    哲的名字是我簽的」（參原審卷一第225頁筆錄）。綜上可
    知，證人乙○○自始即坦承犯行，且自始即供稱共犯中有戊○○及甲○○，而甲○○對於證人乙○○承租該部作案之88
    83-FX號自小客車，有介紹之行為，戊○○與乙○○於97年9
    月26日曾共同準強盜丁○○之財物，均經原審判決確定，兩
    人有一起作案之情形，是以乙○○供稱本件甲○○、戊○○
    均為共犯，並非無據。又證人乙○○自始至終均坦承本件犯
    行，對於原審判處其有期徒刑8年2月也未上訴，是其並無要
    求被告為其扛罪之動機及需要，且證人乙○○若要掩護其他
    共犯，其只要提供資料不詳之某綽號即可交代，亦無須要求
    被告擔此罪責。故本院認其證詞之憑信性應無問題，並可採
    信。
三、次查，(一)被告於97年10月16日在警詢中雖否認涉犯此案，惟
    其於同日在檢察官偵訊中即供稱：「有這件事（即本案之事
    實），但這些人裡面我只認識乙○○，我是進去搬石頭，是
    乙○○提議要去強盜財物，甲○○負責開車」（參第24329
    號偵字卷第7-8頁筆錄），同日因檢察官聲請羈押在原審法
    院法官訊問時供稱：「（問：你是否在97年9月23日下午6時
    10分和乙○○、甲○○、綽號阿山的男子去臺中縣神岡鄉○○路103號住處行搶？）有去」、「（問：綽號阿山是何人
    ？）我不認識他，確實有這些人去搶」、「（問：當時為何
    去作案？）我是聽乙○○的，他叫我一起去，他叫我搬東西
    ，他去時有拿槍的事情，我事先不清楚他是要搶，以為只是
    偷而已」、「（問：何種槍枝？）不是制式手槍」、「（問
    ：有無開槍）沒有」、「（問：既然知道他持槍要被害人交
    出雞血石，為何還要幫他？）我都是聽從乙○○的指使，去
    到現場，他叫我做什麼，我就做什麼」（參原審第1621號聲
    羈卷第6頁筆錄）。其所述與【證人乙○○於97年11月6日
    在檢察官偵訊中具結證稱：「（問：你是否有要求戊○○擔
    下強盜雞血石的犯行？）沒有，他那天是負責搬雞血石」（
    參第24329號偵字卷第53頁筆錄），被害人己○○於97年9
    月23日在警詢中指稱：「A男強調他不想傷害我，只想要東
    西，便叫我帶到神岡鄉○○路103號古董店內，進入2樓，該
    A男問在哪裡？我說就在那裡，該B男、C男便動手去搬走，A
    男又說不只一顆，聽朋友說還有很多吧，我就說只有這些了
    ，於是B男也跑到樓上看住我，A、B男子不斷在場搜東西」
    （參警卷第19頁筆錄），於97年9月26日在警詢中陳稱：「
    當天強盜財物的三名男子其中一名是乙○○沒錯，當天乙○○一進來屋內都是他一人在問我，當時也是他持疑似槍械物
    品威脅我，那天強盜財物時，也是他指揮其他兩名身分不明
    之男子搬運財物」（參警卷第22-23頁筆錄）、於97年10月2
    8日在檢察官偵訊中具結證稱：「我警詢所言實在，我有看
    過筆錄，我所說的A男就是乙○○，C男是戊○○，我在警局
    有看過他們兩個」等語（參第24329號偵字卷第28頁筆錄）
    】互核可知，被告前揭所言應該為真，本件主謀及現場主導
    者都是乙○○，被告只是聽從乙○○之指使在場搬石頭而已
    ，並未主動與被害人有何接觸，或積極搜尋財物。是以自非
    能以被告事先並不知道乙○○係要行搶，或不認識其他共犯
    ，或對本件細節不是很清楚，即認為被告並未參與本件搶案
    。(二)被告於前揭檢察官偵訊時，檢察官已將問題說明係「97
    年9月23日18時10分是否夥同乙○○、甲○○及綽號阿山的
    成年男子共乘一部8883-FX號自小客車，持槍侵入己○○位
    於臺中縣神岡鄉103號住處，然後持槍逼迫他要交出雞血石
    ，然後使他心生畏懼，在不能抗拒情形下，告知雞血石放在
    何處，你與乙○○等人將他押到神岡鄉○○路103號，然後
    入內強行搜刮雞血石、老瑪瑙、老玉一個、鐘乳石一個等」
    （參第24329號偵字卷第7頁筆錄），亦即問題已經很明顯提
    到有持槍逼迫、至使不能抗拒、被害人心生畏懼、強行搜刮
    等詞，於前揭原審法院法官訊問前，法官也已告知檢察官聲
    請羈押涉犯之罪名為刑法第330條第1項之加重強盜罪（參原
    審法院第1621號聲羈卷第1、6頁），而被告仍然自白犯罪。
    是以被告謂其自白犯罪，係以為只是竊盜罪而已，顯然為虛
    。而被告既知檢察官、法官所問者為加重強盜之重罪，即知
    可能因此被羈押並被判處重刑，故其若未參與，斷無僅因乙○○之請求，即為對自己如此不利之供述，況乙○○並無要
    求被告擔罪之需要（詳如前述），被告亦無法交代乙○○如
    此要求之目的。本院因認被告前揭自白應係事實，而可採信
    。
四、又查，證人己○○於97年10月16日在警詢中陳稱：「（問：
    今日警方有查獲二名歹徒及一名女性歹徒，你是否能當場指
    認是當天強盜洗劫你財物之歹徒犯嫌？）警方所查獲之二名
    歹徒（乙○○、戊○○）就是當天強盜洗劫我財物之歹徒，
    另一名女性歹徒當天是在開車沒有看到面貌沒有辦法指認」
    、「（問：你如何確定該二名歹徒就是強盜你財物的犯嫌？
    ）該二名歹徒一個是持槍犯嫌，另一個歹徒是拖我押解上車
    之嫌犯，四名歹徒都沒有蒙面，很好指認」（參警卷第27頁
    筆錄），於97年10月28日在檢察官偵訊中具結證稱：「（問
    ：警詢所言是否實在？）實在，我有看過筆錄，我所說的A
    男就是乙○○，C男是戊○○，我在警局有看過他們兩個」
    、「（問：你所說的戊○○是否在庭這一位？）是，他就是
    我所說的C男，他瘦瘦的」（參第24329號偵字卷第30頁筆錄
    ）。足徵證人己○○於警詢及偵訊中均明確指認乙○○及被
    告即是本件強盜案之歹徒，並指出被告之特徵是瘦瘦的。雖
    然證人己○○於98年1月15日在原審審理中具結證稱：「我
    比較記得乙○○，至於另一位我則不大記得，我記得他瘦瘦
    的，而且他只是在旁邊，我在偵訊中供述是指戊○○在被逮
    獲時也在場，開庭時我有跟檢察官說我不大記得瘦瘦的人的
    長相，因為瘦瘦的那一位一直在旁邊，但是檢察官跟我說戊○○有承認，我才跟檢察官說戊○○是C男」等語（參原審
    卷一第128頁筆錄）。惟證人己○○於97年10月16日在警
    察局亦即警察尚未將被告移送地檢署及被告尚未向檢察官坦
    認涉案前，即已指認被告涉案，並稱因為歹徒都沒有蒙面，
    很好指認（詳前述），證人己○○於98年1月15日在原審
    審理中具結另稱：「（問：就你記憶所及，請被告戊○○起
    立讓你指認，你所謂在警詢、偵訊中證述去強盜你的人中瘦
    瘦的人與被告戊○○的樣子是否一樣？）有一樣，身高也差
    不多，不太愛說話」等語（參原審卷一第128頁背面筆錄）
    ，證人乙○○於98年1月15日在原審審理中具結證稱：「
    我的身高約是175公分，體重90幾公斤」等語（參原審卷一
    第127頁筆錄），身材可謂魁梧壯碩，被告與之對比，確實
    屬於瘦瘦之體型（參原審卷一第213-214頁照片），而給人
    明顯之印象。茲證人己○○於案發後不到一個月，且被告並
    未承認犯罪前，在警局當場指認乙○○及戊○○為強盜之歹
    徒，並稱當時歹徒未蒙面很好指認，就乙○○部分，也無誤
    認，於事過三個多月後，在原審審理中，或已無法記得歹徒
    全部面貌，但仍堅稱該C男是瘦瘦的與被告一樣，身高也與
    被告差不多。依經驗法則，本院認其警詢及偵訊中指認被告
    之可信度甚高。
五、再查，(一)雖然證人江雅惠於98年2月26日在原審審理中具結
    證稱：「伊若有去南投，一定是去寶安寺，曾經在與被告戊○○成為男女朋友後，一起去過南投縣集集鎮的寶安寺一次
    ，確切日期不記得，但是有過一夜，期間均未離開寶安寺，
    並一直與被告戊○○在一起，伊有介紹一位在那邊煮飯的師
    姐給被告戊○○認識，在那次之後沒多久，被告戊○○就被
    抓了」等語（參原審卷一第179-181頁筆錄），於98年5月7
    日在原審審理中具結證稱：「與戊○○在一起（指成為男女
    朋友之事）的第一天，有跟被告戊○○一起去南投集集的寶
    安寺，是伊開的車，有在那邊過一夜還是兩夜，期間被告戊○○都沒有離開過，頂多就是在寺外與住持阿伯、煮飯師姐
    泡茶聊天，有跟被告戊○○講說師姐叫姐啊（臺語），伊有
    請師姐帶酒到寶安寺來沒錯，錢是被告戊○○拿給師姐的」
    等語（參原審卷一第327頁筆錄）。惟證人江雅惠於98年2月
    26日在原審審理中另具結證稱：「（問：是否與戊○○曾經
    為男女朋友？）是，是男女朋友，何時開始忘記了，交往二
    、三個月而已，後來因為他被抓走就沒有交往了」（參原審
    卷一第179頁筆錄），於98年5月7日在原審審理中具結另稱
    ：「我與戊○○在一起只有一個多月」（參原審卷一第327
    頁筆錄）。茲證人江雅惠對於其與被告交往之時間約多久，
    或稱一個多月，或稱二、三個月，亦即時間不確定，又其果
    真與被告成為男女朋友的第一天即97年9月22日帶被告去寶
    安寺，至被告97年10月15日被抓走就沒有再交往，則渠二人
    交往之時間顯然不到一個月，若以交往一個月或二、三個月
    來算，則其帶被告到寶安寺之時間，即應在97年9月中旬之
    前，而不是在97年9月22日。是以證人江雅惠之證詞，僅能
    證明其有帶被告到寶安寺過，但時間究竟為何，則並不清楚
    。(二)證人郭美鳳於98年3月19日在原審審理中具結證稱：「
    江雅惠97年間曾多次來寶安寺，而每次都有男性友人陪同，
    每次均有在寶安寺過夜，都是住一、二個晚上，陪同去的男
    性友人均有一起過夜，我有看過二個不一樣的男子陪同其前
    來寶安寺，第一個她說是她的男友，第二個則說是他的表弟
    ，我只知道她的男友叫阿慶，最近三年來我在寶安寺工作期
    間只看過這二位」、「（問：可否確認在庭被告戊○○是否
    曾陪同江雅惠到寶安寺過？）〈仔細看過在庭被告戊○○後
    〉沒有印象」、「（問：江雅惠與她表弟何時到寶安寺？）
    正確時間我不記得，應該是中秋節（即97年9月14日）前後
    」、「（問：可否看一下在庭被告戊○○的身材是否像那個
    表弟？）〈仔細看過在庭被告戊○○後〉身材不太一樣，那
    個人比較壯，且比在庭戊○○高」、「（問：請妳回想去年
    中秋節前後，江雅惠到寶安寺時，是否有打電話給妳，要妳
    購買物品？）有，我已下班回家後，她有打電話要我幫忙購
    買香菸、酒，並於隔天上班時再拿到山上去」、「（問：這
    次妳拿菸酒上去後，是否有與江雅惠及她表弟泡茶、聊天？
    ）有，常常會有客人到寶安寺去，我會與他們泡茶、聊天」
    、「（問：江雅惠是否有告知她的表弟如何稱呼？）阿賢，
    但沒有告訴我他真正的名字」（參原審卷一第221-222頁筆
    錄）。其所述與【證人林威慶於98年2月26日在原審審理
    中具結證稱：「我與江雅惠從96年開始成為男女朋友，江雅
    惠會去南投中寮鄉的寶安寺拜拜，有時二、三個月去一次，
    有時半年去一次，她前往寶安寺時，我會陪同她去」（參原
    審卷一第177頁筆錄），證人沈坤賢於98年5月7日在原審
    審理中具結證稱：「江雅惠是我朋友阿慶的女友，郭美鳳是
    我與阿慶、江雅惠去南投山上的寶安寺住兩、三天認識的，
    江雅惠對郭美鳳介紹我叫阿賢，我有與阿慶、江雅惠一起去
    過寶安寺一次，確切時間忘記了，應該是夏天的時候去的」
    （參原審卷一第330頁筆錄）】互核可知，其對於江雅惠應
    該很熟，對於陪同江雅惠到寶安寺之男子，則只記得有林威
    慶及沈坤賢二人，對被告則毫無印象，且沈坤賢與江雅惠到
    寶安寺之時間，係在中秋節前後，亦即距中秋節很近，而江
    雅惠最多二、三個月才去一次寶安寺。是依證人郭美鳳前揭
    證詞，被告根本不可能於中秋節前後即97年9月22日與江雅
    惠一起到寶安寺。(三)雖然證人郭美鳳於98年3月19日在原審
    審理中具結證稱：「（被告問：是否記得江雅惠買菸酒上山
    後，我有拿200元給這位師姐，而妳還說不用那麼多，還找
    我50元？）我記得那個男的有拿錢給我，而且也有這回事，
    你是那個男的嗎，當時那個男的拿200元給我，我確實有告
    訴他沒有那麼多，還找他50元，但我真的不記得那個男的是
    否就是在庭的被告戊○○」等語（參原審卷第223頁背面筆
    錄），此核諸證人江雅惠之前揭證詞，或可證明被告有與證
    人江雅惠一起去過寶安寺，但並無法證明係97年9月22-24日
    期間之事，更何況被告果真有與證人江雅惠一起去過寶安寺
    ，依證人郭美鳳對證人江雅惠之熟悉度，及對曾與證人江雅
    惠一同前往之男子阿慶、阿賢均記得之情形，其焉有對與證
    人江雅惠一同前來之被告毫無印象之理。是以被告是否有與
    證人江雅惠到過寶安寺，亦有疑義。(四)雖然證人江雅惠所使
    用之0000000000號電話通聯紀錄顯示：自98年9月22日20時
    23分24秒起，其通訊基地臺即持續出現在南投縣中寮鄉一帶
    ，同日晚間21時27分24秒起即停留在南投縣中寮鄉○○段
    2981、2983地號，直至98年9月24日11時38分57秒止始離開
    該處，並於該日12時57分09秒再次出現在臺中縣霧峰鄉○○
    段一帶（通聯紀錄外放），而可證明江雅惠於該段時間可能
    在南投縣中寮鄉。惟證人江雅惠於98年5月7日在原審審理中
    具結證稱：「（問：依據妳的通聯紀錄97年9月22日晚上8點
    23分起至同年9月24日11時38分止，通話紀錄均在南投縣中
    寮鄉一帶，是否就是妳去寶安寺的緣故所致？）對啊，寶安
    寺就在中寮鄉沒錯」、「（問：請妳確認這段期間就是妳與
    戊○○一起去寶安寺的那一天？）我不曉得是哪一天」（參
    原審卷一第332頁背面筆錄）。足見該通聯紀錄並不能證明
    證人江雅惠於該段時間帶同到寶安寺的人是被告。綜上，本
    院認證人江雅惠、郭美鳳所言，均無法作為被告不在場之有
    利認定。
六、末查，證人乙○○於98年1月15日在原審審理中雖然具結證
    稱：「我不要講了，乾脆偽證給你判一判就好了，己○○案
    我一個人去，一個人犯案，希望法院判我偽證」等語（參原
    審卷一第126-127頁筆錄），惟其於原審同一審判期日說
    了該些話語之前後，均具結證稱被告有參與本件犯行，此有
    該筆錄在卷可證，於98年12月17日在本院審理中具結證稱
    ：「（問：你在地院作證，審判長有問你說，剛開始不知道
    戊○○在庭，不願意作證，你有提到說，我是想說這樣子拖
    下去會很久，乾脆給你判一判等語，受命法官有問你，到底
    有無約戊○○碰面、去載戊○○等語，你回答說，我不要講
    了，乾脆讓你偽證罪判一判就好了，你為何要這樣講？）是
    當初問話法官的口氣很不好，所以，我不想跟他講，一看筆
    錄就知道這些話是氣話，實際上，事情確實如後面所講的這
    些」、「（問：被告說最早他有二次承認，是因為你要他擔
    罪的？）沒有這回事，我沒有要他擔罪，我既然有承認，為
    何要他擔罪」、「（問：你有無要被告戊○○擔什麼人罪？
    ）沒有，如果要他擔罪別人的話，就說除了阿山以外，一個
    男的，是阿貓、阿狗就好了」（參本院卷第78-79頁筆錄）
    。顯見證人乙○○於原審為前揭證述，應僅係情緒性之話語
    ，非能據此認為其證述前後不一，而不可採。
七、綜上，本院認被告前揭所辯僅係卸責之詞，不足採信。此外
    本件尚有搜索扣押筆錄及扣押物品目錄表（參警卷第35-38
    頁）、被害人己○○領回前揭被強盜之財務所簽寫之贓物認
    領保管單（參警卷第45頁）、8883-FX號自小客車租賃契約
    書（參警卷第53-56頁）、本件被強盜之贓物照片六張（參
    警卷58-60頁）等附卷可佐。本件事證明確，被告犯行應堪
    認定。
、論罪科刑部分：
一、本件共犯乙○○持以強盜被害人己○○之玩具手槍一支雖未
    扣案，但共犯乙○○坦承該支手槍係屬金屬材質（參原審卷
    一第61頁筆錄），有相當重量，也可以發射BB彈（參第2432
    9號偵字卷第11頁筆錄），足以使受威脅者己○○心生畏懼
    ，雖因未扣案無法鑑定是否具有殺傷力，但應已為客觀上具
    有危險性而可供兇器使用之物。故核被告所為，係犯刑法第
    330條第1項之結夥三人以上、攜帶兇器、於夜間侵入住宅強
    盜罪。又共同正犯之意思聯絡，原不以數人間直接發生者
    為限，即有間接之聯絡者，亦包括在內，如甲分別邀乙、丙
    犯罪，雖乙、丙彼此無直接之聯絡，亦無礙於其為共同正犯
    之成立（參最高法院77年台上字第2135號判例），是以共犯
    乙○○分別邀集被告、「阿山」、甲○○為本犯行，縱然被
    告與「阿山」、甲○○原不認識，彼此無直接聯絡，被告與
    乙○○、「阿山」、甲○○，仍均為共同正犯。被告於96
    年間，曾犯竊盜罪，經臺灣臺中地方法院96年度中簡字第36
    79號案判處有期徒刑4月確定，並97年7月23日縮刑期滿執行
    完畢，此有臺灣高等法院被告前案紀錄表在卷可參，其受有
    期徒刑之執行完畢後，五年以內故意再犯本件有期徒刑以上
    之罪，為累犯，依刑法第47條第1項之規定，應加重其刑。
    原審法院未詳予勾稽上開證據，遽對被告為無罪之諭知，尚
    有未合。檢察官提起上訴指摘原審判決被告無罪，尚嫌速斷
    ，實非妥當，為有理由，本院自應將原審判決就此部分予以
    撤銷改判。爰審酌被告嗣翻異前詞否認犯罪，所強盜之財物
    據被害人己○○指稱價值不斐，所為對社會治安危害甚鉅，
    惟被告非為主謀惡性較乙○○為輕，且所強盜之贓物均已發
    還被害人，所造成之損害尚非重大等一切情狀，量處如主文
    所示之刑。另乙○○持以為本件強盜所用之玩具手槍一支，
    因未扣案，共犯乙○○並稱業經丟棄（參第24329號偵字卷
    第11筆錄），乃未併予宣告沒收。
二、辯護人於本院辯論終結後，具狀請求對被告及乙○○進行測
    謊，並聲請傳訊甲○○等。惟因甲○○目前仍經臺灣臺中地
    方法院檢察署通緝中，此有臺灣高等法院被告通緝紀錄表在
    卷可考，而顯然無法傳訊，且共犯乙○○並無陷害被告之動
    機也無請被告擔罪之需要（詳前所述），其應無甘陷自己於
    偽證罪之風險，而誣指被告之情形，及本件事證已明等，本
    院認並無再開辯論調查之必要，附此敘明。
據上論斷，應依刑事訴訟法第369條第1項前段、第364條、第299
條第1項前段，刑法第28條、第330條第1項、第47條第1項，判決
如主文。
本案經檢察官丙○○到庭執行職務。
中    華    民    國    98    年    12    月    31    日
            刑事第七庭    審判長法  官  林  榮  龍
                                法  官  江  錫  麟
                                法  官  李  秋  娟
以上正本證明與原本無異。
如不服本判決應於收受送達後十日內向本院提出上訴書狀，其未
敘述上訴理由者，並得於提起上訴後十日內向本院補提理由書狀
（均須按他造當事人之人數附繕本）「切勿逕送上級法院」。
                                書記官  詹  錫  朋
中    華    民    國    98    年    12    月    31    日
中華民國刑法第330條第1項（加重強盜罪）
犯強盜罪而有第321條第1項各款情形之一者，處7年以上有期徒
刑。


司法院資訊處製作；財團法人民間司法改革基金會備份。
